【裁判字號】    91,上訴,1525
【裁判日期】    920620
【裁判案由】    強盜等
【裁判全文】
臺灣高等法院刑事判決                          九十一年度上訴字第一五二五號
    上  訴  人  臺灣臺北地方法院檢察署檢察官
    上  訴  人  庚○○
    即  被  告
    被      告  辛○○
    共      同
    指定辯護人  本院公設辯護人  丙○○
右上訴人因被告強盜等案件，不服臺灣臺北地方法院九十年度訴字第三七五號，中華
民國九十一年三月十一日第一審判決（起訴案號：臺灣臺北地方法院檢察署八十九年
度偵字第一八五七八號、第二二七三八號），提起上訴，本院判決如左：
    主  文
原判決關於庚○○部分撤銷。
庚○○意圖為自己不法之所有，結夥三人以上，攜帶兇器，以強暴至使不能抗拒而取
他人之物，累犯，處有期徒刑玖年。
可發射子彈具有殺傷力之槍枝壹枝沒收。
其他上訴駁回。
    事  實
一、庚○○於民國（下同）八十三年間，因盜匪案件經台灣新竹地方法院判處有期徒
    刑三年，緩刑五年確定，又於八十四年間因違反槍砲彈藥刀械管制條例等案件，
    經臺灣基隆地方法院判處有期徒刑六月確定，前開盜匪案件之緩刑宣告經撤銷後
    ，於八十六年五月六日入監執行，至八十八年二月五日假釋出監，所餘刑期縮短
    後於八十九年二月九日屆滿，未經撤銷假釋。前開違反槍砲彈藥刀械管制條例等
    案件所處之刑，則於八十八年八月二十一日易科罰金執行完畢。
二、緣詹金翰（由原審法院通緝中）曾出入位於臺北縣新店市○○里○○○路之土地
    公廟賭博財物，知悉該廟晚間均有民眾攜帶財物前往聚賭，其因缺錢花用，乃於
    八十九年四月十三日晚間十時許，在臺北縣新店市○○路○段二三六號工作之「
    金銘曲ＫＴＶ」店內，經由某不詳姓名之成年男子之提議共同謀議前往該土地公
    廟強盜財物，並即由該不詳姓名成年男子聯絡庚○○及另三名不詳姓名之成年男
    子，攜帶不詳之人所有客觀上具有危險性可供凶器使用之開山刀一把、及未經許
    可無故持有之可發射子彈具有殺傷力之槍枝（外型為手槍）一把、及具有殺傷力
    之制式九釐米口徑子彈二顆，前來「金銘曲ＫＴＶ」會合，彼等即共同基於意圖
    為自己不法所有之犯意聯絡，推由詹金翰駕駛不知情之林沂旺（金銘曲ＫＴＶ負
    責人）所有之ＨＭ—一四五八號（嗣車牌號碼更換為五Ｇ—六一四一號）自用小
    客車，搭載庚○○及該另三名成年男子，共同攜帶上開開山刀、槍枝及子彈，於
    八十九年四月十四日凌晨零時四十五分許前往臺北縣新店市○○○路土地公廟強
    盜財物，該名提議強盜之不詳成年男子則在「金銘曲ＫＴＶ」內等候，詹金翰、
    庚○○等五人抵達土地公廟後，由詹金翰將車停在廟外附近，負責在車上把風接
    應，庚○○及該三名成年男子四人（其中三人戴鴨舌帽及口罩），共持前開開山
    刀、槍枝及子彈進入廟內，先向天花板擊發二槍，以此強暴方法使正在廟內之乙○○、己○○、甲○○、丁○○、戊○○及簡志良均不能抗拒，而由庚○○等人
    強行劫取乙○○、己○○、甲○○、丁○○、戊○○所有如附表所示之財物物（
    簡志良因未攜帶值錢物品故無財物損失），得手後旋即搭詹金翰所駕駛原車返回
    「金銘曲ＫＴＶ」，與該名提議強盜之不詳男子會合分贓後分頭離去。庚○○分
    得乙○○所有序號為00000000000000號之ＭＯＴＯＲＯＬＡ牌行
    動電話乙具後，隨於當日（四月十四日）將其個人所租用之000000000
    0號行動電話門號識別卡插入該行動電話使用，庚○○並於八十九年五月十七日
    申請0000000000號行動電話門號，並於八十九年五月二十一日將新申
    請所得之門號識別卡插入乙○○手機內使用。詹金翰分得戊○○所有序號為00
    000000000000號之ＮＯＫＩＡ牌行動電話乙具，詹金翰旋即將其個
    人使用之0000000000行動電話門號識別卡插入該ＮＯＫＩＡ行動電話
    內使用，自案發當日（四月十四日）凌晨一時四十二分二十九秒至同日下午七時
    二十四分四十九秒止，共計以該ＮＯＫＩＡ牌行動電話受話及發話達十三次，之
    後八十九年四月三十日將該ＮＯＫＩＡ牌行動電話一具贈送予不知情之友人李志
    仁使用，李志仁嗣於八十九年五月中旬又將該ＮＯＫＩＡ牌行動電話一具交付予
    不知情之友人周英福使用，而周英福又於八十九年七月中旬將該ＮＯＫＩＡ牌行
    動電話一具交付不知情之同事張文濤使用。案發後，警方據報於前開土地廟現場
    扣得已擊發之制式九釐米手槍子彈彈殼乙枚，並就前開乙○○、戊○○遭強盜之
    行動電話手機序號追查通聯記錄及使用情形，查知詹金翰、庚○○涉案，並於八
    十九年九月十五日由張文濤處起獲戊○○遭強盜之該ＮＯＫＩＡ牌行動電話乙具
    ，隨於八十九年九月十五日上午十一時十五分許在臺北縣新店市○○路○段五十
    八巷一號三樓住處將詹金翰逕行拘提到案，因而查獲上情。
二、案經內政部警政署刑事警察局（下稱刑事警察局）及臺北縣警察局新店分局分別
    移送臺灣臺北地方法院檢察署檢察官偵查起訴。
    理  由
壹、被告庚○○部分
一、訊據被告庚○○對0000000000號及0000000000號二支行動
    電話門號，均係其向台灣大哥大股份有限公司（下稱台灣大哥大公司）租用之門
    號，及該二支電話門號之識別卡均曾使用被害人乙○○遭強盜之行動電話通訊使
    用等情，固均坦承不諱，惟矢口否認有何強盜等犯行，辯稱其未曾與詹金翰等人
    共同強盜，亦未曾至案發現場，該段期間其本身之行動電話經常沒電，故常向他
    人借用手機換插本身之識別卡使用，惟已忘記案發時有無向他人借用手機，或將
    識別卡借予他人使用等語。經查：
（一）被害人乙○○、己○○、甲○○、丁○○、戊○○及簡志良確於八十九年四月
      十四日凌晨零時四十五分許，在新店市○○○路土地公廟內，遭四名歹徒持槍
      及開山刀闖入，其中三人均戴鴨舌帽及口罩，先向天花板開二槍後再分別向乙○○等人強盜如附表所示財物，得手後搭乘汽車逃逸之事實，業據被害人乙○○、己○○、甲○○、丁○○、戊○○、簡志良分別於警訊、偵查、及原審中
      指述綦詳（乙○○部分見原審九十年九月三日訊問筆錄、八十九年偵字第二二
      七三八號卷第二三至二五頁、八十九年偵字第一八五七八號卷第二至六頁；己○○部分見原審九十年七月二十三日訊問筆錄、偵字第二二七三八號卷第二十
      六頁；甲○○部分見原審九十年八月十三日訊問筆錄、八十九年偵字第二二七
      三八號卷第二九、三十頁；丁○○部分見八十九年偵字第二二七三八號卷第三
      一、三二頁；戊○○部分見原審九十年七月二十三日訊問筆錄、八十九年偵字
      第二二七三八號卷第三三、三四頁；簡志良部分見八十九年偵字第二二七三八
      號卷第二七至二八頁）。且被害人乙○○遭強盜之行動電話原所使用之電話門
      號為0000000000號之事實，業據被害人乙○○證述無訛（見八十九
      年偵字第二二七三八號卷第二三頁背面最末行），而被害人戊○○遭強盜之行
      動電話原所使用之行動電話門號為000000000號之事實，復據被害人
      戊○○證述明確（見八十九年偵字第二二七三八號卷第三三頁背面第五行）。
（二）被告等人之前揭犯罪事實經過，業據共同被告詹金翰於警訊、偵查及原審法院
      就檢察官聲請羈押訊問自白不諱（見八十九年偵字第二二七三八號卷第十至十
      五、二一、二二頁、八十九年偵字第一八五七八號卷第十二至十五、二三、二
      四、三七至三九、九七至一００、一一一頁、原審法院聲羈字卷八十九年九月
      十六日訊問筆錄），詹金翰供述之主要犯案經過情形，亦與被害人乙○○、己○○、甲○○、丁○○、戊○○及簡志良等人所指述遭強盜之情形相互符合，
      又詹金翰犯案時駕駛之ＨＭ—一四五八號小客車，係金銘曲ＫＴＶ負責人林沂
      旺所有，平素借予詹金翰使用乙節，亦據林沂旺於警訊中供明在卷（偵字第二
      二七三八號卷、第三十五頁），與詹金翰供述之情節亦相互吻合。
（三）共同被告詹金翰於八十九年間係使用0000000000號行動電話門號之
      事實，業為被告詹金翰所供承不諱（見原審九十年四月二十五日訊問筆錄），
      且有該門號之行動電話門號申請書影本附卷可稽（見八十九年度偵字第二二七
      三八號卷第六二頁），而被告庚○○係自八十九年一月二十八日起開始使用臺
      灣大哥大公司0000000000號行動電話門號，並於八十九年五月十七
      日將該門號更換為同公司之0000000000號行動電話續行使用之事實
      ，亦據被告庚○○所自承無誤（見原審九十年九月二十八日審判筆錄），並有
      臺灣大哥大股份有限公司九十年十月二十五日之0000000000號行動
      電話門號使用人查詢表（附於原審九十年十月二十九日審判筆錄）及該公司九
      十年十月九日函附之0000000000號行動電話門號使用人資訊查詢表
      附卷可稽。
（四）內政部警政署刑事警察局受理前揭被害人報案後，即依據被害人乙○○、戊○○於遭強盜前所使用之0000000000及000000000門號向所
      屬之中華電信股份有限公司（下稱中華電信公司）反向追查乙○○與戊○○遭
      強盜之行動電話手機之手機序號，並查得乙○○遭強盜之ＭＯＴＯＲＯＬＡ行
      動電話手機之手機序號為00000000000000號與戊○○遭強盜之
      ＮＯＫＩＡ行動電話手機之手機序號為00000000000000號之事
      實，有中華電信公司所出具行動電話門號反向追查手機序號之查詢表在卷足參
      （見八十九年偵字第二二七三八號卷第五六、六０頁；另原審將該二頁查詢表
      將之附卷於原審九十年十月二十九日審判筆錄之後），且每只行動電話手機均
      有十四碼固定之手機序號，並隨所使用門號之所屬行動電話公司不同而有第十
      五碼檢查碼之事實，亦經證人即刑事警察局偵查員蕭瑞豪到庭結證無訛（見原
      審九十年九月二十六日訊問筆錄），是由前揭二手機之固定十四碼手機序號即
      得查知該二手機於八十九年四月十四日上午零時四十五分許遭強盜後是否曾遭
      他人使用。
（五）被害人戊○○於八十九年四月十四日上午零時四十五分許遭強盜之ＮＯＫＩＡ
      行動電話手機（手機序號00000000000000號），於同日上午一
      時四十二分二十九秒即已由共同被告詹金翰插入其個人之000000000
      0號通話，且於八十九年四月十四日上午一時四十二分二十九秒至同日下午七
      時二十四分四十九秒連續通話達十三次之事實，有遠傳電信股份有限公司00
      00000000號行動電話通聯記錄表（見八十九年偵字第二二七三八號卷
      第六三至六六頁）附卷足考，且共同被告詹金翰旋於八十九年四月三十日將該
      ＮＯＫＩＡ牌行動電話一具贈送予不知情之友人李志仁使用，李志仁嗣於八十
      九年五月中旬又將該ＮＯＫＩＡ牌行動電話一具交付予不知情之友人周英福使
      用，而周英福又於八十九年七月中旬將該ＮＯＫＩＡ牌行動電話一具交付不知
      情之同事張文濤使用，並旋經警查獲並扣得該ＮＯＫＩＡ牌行動電話之事實，
      亦據證人李志仁（見原審九十年六月六日訊問筆錄、八十九年偵字第二二七三
      八號卷第三九、四十頁、八十九年偵字第一八五七八號卷第二九、三十、九七
      至一００頁）、證人周英福（見原審九十年六月六日訊問筆錄、八十九年偵字
      第二二七三八號卷第四一頁、八十九年偵字第一八五七八號卷第二六、九七至
      一００頁）及證人張文濤（見八十九年偵字第二二七三八號卷第四三頁、八十
      九年偵字第一八五七八號卷第二五頁）證述無訛，並有警方自張文濤處起出該
      支行動電話後發還被害人戊○○之贓物領據在卷可稽。由共同被告詹金翰於被
      害人戊○○行動電話手機遭強盜後不到一小時即開始使用該手機，且於強盜案
      發生當日通話即達十三次並旋將該手機交付予友人使用等情以觀，顯見共同被
      告詹金翰確實參與八十九年四月十四日之強盜取財案並分贓而取得被害人戊○○之手機之事實已臻明確，則共同被告詹金翰關於其參與犯案及犯案經過情形
      部分之自白，經上開證據之補強後，足見確與事實相符。至於詹金翰於原審中
      雖翻異前詞，否認犯罪，辯稱：交付李志仁之手機係經由跳蚤雜誌購買，其被
      逮捕當天因吸食安非他命及喝酒，故隨便承認，內容並非實在云云；然查詹金
      翰已供稱：八十九年九月十五日遭逮捕當日並無警員打伊等情明確（見原審九
      十年四月二十五日訊問筆錄），且核其警訊所言與其八十九年九月十六日移送
      檢察官複訊及原審審理檢察官羈押聲請之八十九年九月十六日第一次訊問之供
      述內容均相一致，則詹金翰嗣後於原審翻異前詞改稱被逮捕當日因吸食安非他
      命及喝酒而隨意編造強盜情節云云，係事後卸責與迴護共犯之詞，要無足取。
（六）被告庚○○是否曾於強盜案發生之八十九年四月十四日當日持有被害人乙○○
      遭強盜之行動電話手機並進而使用，事涉共同被告詹金翰關於被告庚○○曾參
      與強盜乙節之供述是否屬實。查八十九年四月十四日被告庚○○係使用臺灣大
      哥大公司0000000000號行動電話門號之事實業見前述，且證人即承
      辦偵查員蕭瑞豪就偵查本案如何確認被告庚○○涉案之經過亦到庭證稱：其係
      依據各被害人遭搶手機清查手機序號，並由手機序號反向追查曾經插卡使用之
      行動電話門號，再由門號申請人與實際使用人過濾犯罪嫌疑人，而於八十九年
      四月十四日案發當日即有二支手機遭人使用撥打電話，且發現被害人乙○○遭
      搶手機序號00000000000000號贓物手機是插入0000000
      000號行動電話門號卡使用通話，有序號反向追查表、門號資料表附於八十
      九年偵字第二二七三八號卷第五九頁，經清查該0000000000號行動
      電話門號即為被告庚○○本人使用等語綦詳（見原審九十年九月二十六日訊問
      筆錄），並有證人蕭瑞豪所提之臺灣大哥大公司門號查詢表影本可按。又被告
      庚○○所使用臺灣大哥大公司之0000000000號行動電話門號係自八
      十九年一月二十八日啟用，亦經證人蕭瑞豪證述明確，並有臺灣大哥大公司門
      號查詢表影本足憑（見原審九十年十月九日訊問筆錄）。另被告庚○○係自八
      十九年一月二十八日起開始使用臺灣大哥大公司0000000000號行動
      電話門號，並使用該門號至八十九年五月十七日而改用該公司0000000
      000號行動電話門號之事實，復有臺灣大哥大公司九十年十月九日函附00
      00000000號行動電話門號使用人資料查詢表、九十年十月二十五日之
      0000000000號行動電話門號使用人資料查詢表及該公司九十年十二
      月五日函附被告庚○○號所曾使用該公司行動電話0000000000號及
      換號後之0000000000號資料查詢表附卷可參，從而八十九年四月十
      四日強盜案發生當時被告庚○○所使用之行動電話門號係000000000
      0號之事實已臻明確，是證人蕭瑞豪最初所提呈原審之查詢資料表由其上之記
      載雖無從判讀0000000000與0000000000號行動電話門號
      之關係，惟由臺灣大哥大公司九十年十二月五日函已敘明「00000000
      00門號原為庚○○使用，因該員曾換號，故本公司出具之資料係顯示目前門
      號換號狀態」可證證人蕭瑞豪證言係依據臺灣大哥大公司出具之資料表之記載
      而為證述，並無任何不實或時間謬誤之處，故被告庚○○於原審中質疑通話門
      號與啟用時間不符云云，顯無可採。
（七）行動電話手機於各該公司製造出廠時均有一手機序號，且隨行動電話手機持有
      者使用行動電話門號系統而於發射訊號至該提供系統服務公司之同時將在該系
      統服務公司電腦內存留記錄，乃係眾所週知之事實，是臺灣大哥大公司法務室
      九十年十月二十五日出具以被害人乙○○遭強盜手機00000000000
      000號手機序號反向查詢曾使用該公司系統服務之該公司門號，而記載00
      00000000號行動電話曾於八十九年四月十四日插入乙○○之手機使用
      ，此有該公司法務室九十年十月二十五日查詢表附卷足考，而審酌該查詢表在
      0000000000號後已註明「換卡舊卡」，則如前所述，因臺灣大哥大
      公司查詢表之記載方式係以被查詢人目前所使用之門號為記載對象，是該查詢
      表自係指被告庚○○前所使用之0000000000號曾於八十九年四月十
      四日插入乙○○手機使用。原審再函請臺灣大哥大公司查明乙○○遭強盜手機
      00000000000000號手機序號曾否於八十九年四月十四日使用該
      公司行動電話系統，而臺灣大哥大公司亦於九十年十二月五日函復「本公司客
      戶庚○○於八十九年四月十四日曾以0000000000門號使用0000
      0000000000手機序號」無誤，是被告庚○○在八十九年四月十四日
      強盜案發生當日即曾以其個人之行動電話識別卡插入並使用被害人乙○○遭強
      盜手機之事實已臻明確。
（八）至被告庚○○所辯即縱其所使用之門號識別卡曾於強盜案發生當日插入乙○○
      手機使用，亦有可能係因手機沒電而借用他人手機或遭人刻意設計陷害云云，
      惟查被告庚○○係自八十九年一月二十八日起開始使用臺灣大哥大公司000
      0000000號行動電話門號，並於八十九年五月十七日將該門號更換為同
      公司之0000000000號行動電話續行使用業見前述，而被告庚○○除
      於八十九年四月十四日強盜案發生當日即將其個人之0000000000號
      行動電話識別卡插入乙○○手機使用外，更於八十九年五月十七日更換使用門
      號為0000000000號後，即於八十九年五月二十一日再度使用乙○○
      遭強盜之手機，此由臺灣大哥大公司法務室九十年十月二十五日查詢表即可判
      讀無誤，是即可證被告庚○○自八十九年四月十四日強盜案當日即開始持有乙○○遭強盜手機至八十九年五月二十一日仍續行使用撥打，顯見被告庚○○辯
      稱係遭人設計或恰巧借用他人手機云云，均係卸責之詞，委無足取。
（九）另被告庚○○在原審之指定辯護人雖曾聲請傳訊臺灣大哥大公司法務室出具九
      十年十月二十五日手機序號反向查詢表之人到庭以供踐行證人詰問程序，惟刑
      事訴訟法第一百六十六條所指之證人係指就犯罪相關待證事實有親身經歷見聞
      而具有不可替代性之人，始有適用詰問程序以求發現真實之餘地，查該手機序
      號查詢表，係臺灣大哥大公司依據該公司存留之手機序號電腦資料記錄製成之
      文書，性質上屬於刑事訴訟法第一百六十五條第一項所指可為證據之其他文書
      ，自無傳訊臺灣大哥大公司承辦職員到庭之必要。
（十）被告庚○○及另三名不詳男子係共同攜帶槍枝及開山刀強盜，並對天花板射擊
      二槍等事實，業據被害人乙○○、己○○、甲○○、丁○○、戊○○、簡志良
      、及共犯詹金翰供述一致，警方事後至案發現場勘查時，該土地公廟之鐵皮屋
      頂留有彈孔，另遺留有已擊發之制式九釐米手槍子彈彈殼乙枚，亦經警訊筆錄
      記明，並有扣案之彈殼乙枚可稽。該遺留現場之手槍彈殼經鑑定結果，認係制
      式口徑九釐米之已擊發彈殼，亦有內政部警政署刑事警察局八十九年四月二十
      日刑鑑字第四九００三號鑑驗通知書可考（八十九年偵字第二二七三八號卷第
      五三頁）。公訴人雖認被告庚○○等係用持制式九０手槍一支強盜，然本件並
      未查扣得被告犯案時所用之槍枝，而共同被告詹金翰則未供述槍械種類，而遺
      留現場之子彈經鑑驗係為制式九０口徑手槍子彈彈殼，但制式手槍子彈並不限
      於以使用制式手槍始能發射，槍砲彈藥刀械管制條例第四條第一項第一款所指
      「其他可發射子彈具有殺傷力之槍砲」（包含常見由金屬玩具手槍改造之手槍
      ）亦能順利擊發制式子彈，故本件尚屬不能證明被告等強盜時持有之槍枝係制
      式手槍，依罪疑惟輕原則，應認定被告等所持有者係其他可發射子彈具有殺傷
      力之槍枝。被告等人於深夜，蒙面持刀、槍闖入土地公廟內，並持槍對屋頂射
      擊二發子彈後向各被害人搜刮財物，就客觀情事觀察，顯然已達足以壓抑被害
      人之自由意志，而不能抗拒之程度，亦屬灼然。
（十一）另被害人乙○○、己○○、甲○○、戊○○經原審逐一傳喚到庭而均未能明
        確指認被告庚○○即係當日強盜之，惟被告等實施強盜之四人中，其中三人
        均戴鴨舌帽及口罩，且其等被害情節係遭人持刀槍強盜，時間短暫並極度驚
        恐，顯然無法清晰辨認犯案之人之面貌及特徵，而案發時間距各該被害人於
        原審中到庭指認被告時已相隔一年有餘，難免有記憶模糊不清之情事，是被
        害人乙○○、己○○、甲○○、戊○○雖原審中雖無法確認被告庚○○是否
        參與犯罪，惟仍不足資為有利於被告庚○○之論據。
（十二）本案被告庚○○參與強盜部分之犯行業經共犯詹金翰供述綦詳，而依據前述
        各項事證，已足以證明共犯詹金翰關於其自己及被告庚○○涉案部分之自白
        確與事實相符，被告庚○○所辯無非畏罪卸飾之詞，要無可採。本案事證明
        確，被告庚○○之犯行應堪認定。
二、核被告所為，強盜被害人乙○○、己○○、甲○○、丁○○、戊○○等人財物部
    分，均係犯強盜罪而有刑法第三百二十一條第一項第三款、第四款攜帶兇器、結
    夥三人以上之加重情形，應依修正後刑法第三百三十條第一項之罪論科；被害人
    簡志良部分，因未取得財物，屬於未遂階段，係犯修正後刑法第三百三十條第二
    項、第一項之罪。被告持有可發射子彈具有殺傷力之槍枝及子彈二顆部分，係另
    犯槍砲彈藥刀械管制條例第十一條第四項及第十二條第四項之罪。被告行為後，
    懲治盜匪條例業於九十一年一月三十日公布廢止，刑法第三百二十八條、第三百
    三十條則於同日修正公布，按懲治盜匪條例之廢止，與刑法強盜罪等相關條文之
    修正，係同時公布生效，立法目的在以修正後之刑法取代懲治盜匪條例，避免修
    正前之刑法發生中間法之效力，故懲治盜匪條例雖已廢止，然因廢止前後均有刑
    罰規定，應屬刑法第二條第一項之行為後法律之變更，而非刑罰廢止，依刑法第
    二條第一項規定，自應就被告行為時有效之懲治盜匪條例與修正後之刑法比較適
    用，至於修正前之刑法既非中間法，即不生比較問題。查懲治盜匪條例第五條第
    一項第一款之罪之法定刑為無期徒刑或七年以上有期徒刑，修正後刑法第三百三
    十條第一項之罪之法定刑為七年以上有期徒刑，以修正後刑法第三百三十條第一
    項之罪之刑度較輕，自應適用修正後刑法第三百三十條第一項之罪處斷。公訴人
    認被告持有作案槍枝係犯槍砲彈藥刀械管制條例第七條第四項之持有手槍罪部分
    ，雖有未洽，然對被告持有槍枝部分之基本社會事實相同，爰依法變更起訴法條
    。被告庚○○就前揭犯行與詹金翰及其餘不詳姓名之四名成年男子間有共同之犯
    意聯絡，而推由被告庚○○、詹金翰、與另三名不詳男子下手實施犯罪構成要件
    之行為，均屬共同正犯。該名在金銘曲ＫＴＶ提議強盜並在該處等候被告等犯案
    後分贓之不詳男子，雖未至盜所現場參與強盜行為而不算入結夥人數內，惟與全
    案情節及罪責仍不生影響。被告以一行為同時持有槍枝及子彈，為想像競合犯，
    應依刑法第五十五條之規定，從一重之未經許可持有可發射子彈之槍砲罪處斷，
    另被告以一加重強盜行為同時強盜數被害人財物既遂、未遂之犯行，亦為想像競
    合犯，亦應從一重之加重強盜既遂罪處斷。又被告所犯無故持有可發射子彈之槍
    砲罪及加重強盜二罪間，有方法行為與目的行為之牽連關係，應依刑法第五十五
    條之規定從一重之加重強盜罪論處。被告於八十三年間，因盜匪案件經台灣新竹
    地方法院判處有期徒刑三年，緩刑五年確定，又於八十四年間因違反槍砲彈藥刀
    械管制條例等案件，經臺灣基隆地方法院判處有期徒刑六月確定，前開盜匪案件
    之緩刑宣告經撤銷後，於八十六年五月六日入監執行，至八十八年二月五日假釋
    出監，所餘刑期縮短後於八十九年二月九日屆滿，未經撤銷假釋。前開違反槍砲
    彈藥刀械管制條例等案件所處之刑，則於八十八年八月二十一日易科罰金執行完
    畢，有本院被告全國前案紀錄表、及臺灣高等法院檢察署刑案紀錄簡覆表可徵，
    其於五年內再犯本件有期徒刑以上之罪，為累犯，並應依法加重其刑。
三、原判決對被告庚○○予以論科，固非無見。然查：(1)依據共犯詹金翰之供述，在
    金銘曲ＫＴＶ提議強盜並邀集庚○○等人實施強盜行為之成年男子，本身並未前
    往土地公廟參與實施強盜行為，故本案參與犯罪之共犯，除該提議強盜之成年男
    子外，連同實際下手行搶之被告庚○○及另三名不詳之成年男子，及開車接應把
    風之詹金翰，共有六人，原判決認定該提議強盜之成年男子亦參與下手實施強盜
    ，因而認定之共犯僅有五人，已與卷內事證不盡相符。(2)被告之強盜犯行，依行
    為時之法律，係觸犯懲治盜匪條例第五條第一項之罪，而被告行為後，懲治盜匪
    條例經廢止，刑法相關規定同時經修正，被告應適用修正後刑法規定處罰，係因
    行為後法律有變更，而適用刑法第二條第一項前段規定之結果，與刑事訴訟法第
    三百條規定變更起訴法條之情形不同。乃原判決除依新舊法比較適用外，復謂此
    部分亦應變更起訴法條（見原判決理由二之(二)，第十六頁），適用法則亦有不當
    。(3)被告庚○○所犯違反槍砲彈藥刀械管制條例等案件所處之有期徒刑六月，雖
    於八十八年八月二十一日易科罰金執行完畢，然其另犯盜匪案件之緩刑宣告經撤
    銷後，業於八十六年五月六日入監執行，至八十八年二月五日假釋出監，所餘刑
    期縮短後於八十九年二月九日屆滿，未經撤銷假釋，以執行完畢論。原判決僅記
    載其所犯違反槍砲彈藥刀械管制條例等案件之前科執行情形，對其所犯盜匪罪之
    前科執行情形恝置不論，雖與被告係累犯之結論不生影響，然與卷證資料並非一
    致，仍有未當。(4)被告強盜被害人簡志良部分，因未實際取得財物，應屬未遂犯
    ，原判決於事實欄已認定簡志良無財物損失，然理由內則未敘明該部份犯罪是否
    為既遂或未遂，亦未說明與被告其餘強盜既遂犯行部分之關係，自有理由不備之
    違法。(5)原審法院九十一年二月六日之審判筆錄（原審卷第二七五頁），未經審
    判長簽名，亦未附記審判長有無不能簽名之事故，亦有瑕疵。被告仍執陳詞提起
    上訴，否認犯罪，為無理由，檢察官以原判決對被告庚○○量刑過輕為由，提起
    上訴，雖亦無理由，然原判決既有可議，自屬無法維持，應由原審將原判決關於
    庚○○部分撤銷，另為適法之諭知。爰審酌被告庚○○素行不佳，不思以合法手
    段取得財物竟以前述方式強取他人之財物、犯罪手段足以嚴重危害社會治安、所
    得財物價值不輕、犯後態度不佳顯無悔意等一切情狀，量處如主文第二項所示之
    刑，以示懲戒。
四、被告等持有可發射子彈具有殺傷力之槍枝乙支，係違禁物，雖未扣案，然不能證
    明業已滅失而不存在，自應依刑法第三十八條第一項第一款規定宣告沒收。至被
    告等供犯罪所用之開山刀一把並非違禁物，且該刀並未扣案，又無確切證據該刀
    係被告庚○○及共犯等所有之物，另遺留現場之制式九０手槍子彈彈殼一顆，因
    已擊發不具殺傷力而非違禁物，均不予宣告沒收。至於其餘在共犯詹金翰住處查
    扣之透明手機機殼、手機電池、手機皮套等物，亦無法證明與被告等之前開犯行
    有何關連，亦均不得宣告沒收。
五、被告行為後，槍砲彈藥刀械管制條例於九十年十一月十四日修正公布時，業已刪
    除第十九條關於強制工作部分之規定，自無再審酌應否宣告強制工作之必要，一
    併記明。
貳、被告辛○○部分
一、公訴意旨略：八十九年四月十四日上午零時四十五分許，被告辛○○與詹金翰、
    庚○○及三名不詳姓名之成年男子共六人，共同基於意圖為自己不法所有之犯意
    聯絡，前去臺北縣新店市○○○路土地公廟行搶，並由詹金翰駕駛案外人林沂旺
    所有車號ＨＭ—一四五八號（現已更換車牌號碼為五Ｇ—六一四一號）自用小客
    車，搭載庚○○及該三名成年男子於八十九年四月十四日上午零時四十五分許前
    去臺北縣新店市○○○路土地公廟，並由詹金翰負責在車上把風接應，庚○○及
    該三名成年男子四人即共持開山刀乙把、手槍一把進入廟內先向屋頂擊發二槍，
    致使正在廟內之乙○○、己○○、甲○○、丁○○、戊○○及簡志良等人不能抗
    拒，而取去乙○○、己○○、甲○○、丁○○、戊○○如附表所示之物（簡志良
    因未攜帶值錢物品故無財物損失），旋即搭原車前去臺北縣新店市○○路○段、
    新烏路口與在該址等候之辛○○會合後，再由辛○○駕駛另車號不詳之自小客車
    搭載庚○○及該三名成年男子離去，並經警於八十九年九月十五日上午十一時十
    五分許持搜索票前去詹金翰住處搜索查獲，因認被告辛○○亦共同涉有強盜取財
    犯行等語。
二、按犯罪事實應依證據認定之，無證據不得推定其犯罪事實，刑事訴訟法第一百五
    十四條定有明文；又認定犯罪事實所憑之證據，雖不以直接證據為限，間接證據
    亦包括在內，然而無論直接或間接證據，其為訴訟上之證明，須於通常一般之人
    均不致有所懷疑，而得確信其為真實之程度者，始得據為有罪之認定，倘其證明
    尚未達到此一程度，而有合理之懷疑存在時，事實審法院在心證上無從為有罪之
    確信，自應為無罪之判決（參見最高法院七十六年度台上字第四九八六號判例意
    旨）。又共同被告所為不利於己之供述，固得採為其他共同被告犯罪之證據，惟
    此項不利之供述，仍應調查其他必要之證據，以察其是否與事實相符，自難專憑
    此項供述，為其他共同被告犯罪事實之認定（最高法院三十一年上字第二四二三
    號判例參照）。
三、訊據被告辛○○堅決否認有前開犯行，辯稱其未參與犯案，亦未曾至案發現場等
    語。按公訴人認被告辛○○涉有共同強盜犯行，無非係以被害人乙○○指認被告
    辛○○之供述及被告詹金翰之自白為其論據。經查：
（一）被害人乙○○雖於警訊中指稱「經警方出示口卡照片，辛○○雖非當晚涉案歹
      徒，但我認得他，因為他曾經到案發地點賭過，且於案發後他曾多次與三名陌
      生男子前來我作生意之處所，似乎在注意我的行動，因此經警方提醒後我深覺
      得辛○○極可能涉嫌聯合外人前來強盜」等語（見八十九年偵字第一八五七八
      號卷第四至六頁），惟乙○○既係以口卡照片指認，是其指認程序是否周全已
      非無疑，而原審法院傳喚乙○○到庭以隔離指認方式當場指認被告辛○○本人
      ，乙○○就是否曾見過被告辛○○係證稱：沒有印象被告辛○○曾去現場賭博
      等語（見原審卷九十年九月三日訊問筆錄），是若被告辛○○確實曾前去案發
      地點賭博，則因賭博而在現場停留時間自非短暫，乙○○自無無法辨識曾否見
      過被告辛○○本人之理，從而乙○○雖在警訊中關於被告辛○○事前曾至案發
      現場賭博部分之指述，是否確與事實相符，顯屬存疑，自不得採為不利於被告
      辛○○之論據。況且案發現場之土地公廟經常有人聚賭，可見出入份子複雜，
      而案發前曾否至該處賭博，與是否參與本件之強盜犯行，在待證事實之證明上
      並無任何關聯性，即使被告辛○○案發前曾至該處賭博，亦不足憑此即以擬制
      推測之方法，資為被告有參與本件強盜犯行之臆測。
（二）共同被告詹金翰就被告辛○○參與強盜取財之經過係供稱：「八十九年四月十
      三日下午十、十一時許，我和劉慶彬、辛○○先在新店市○○路○段二三六號
      金銘曲ＫＴＶ會合，由劉慶彬聯絡庚○○、李智偉及另二名男子前來，劉慶彬
      於是指派我開車載庚○○、李智偉及二名男子前往，並指派辛○○開另一部車
      在新店市○○路與北宜路一段交叉路口紅綠燈下等候，以接應庚○○、李智偉
      等四人於作案後離開現場，庚○○等四人搶得財物回到車上，之後我便依原先
      劉慶彬之計畫將他們四人載往新店市○○路○段與新烏路路口紅綠燈下與辛○○會合，庚○○等四人再轉搭辛○○所駕駛之自小客回到金銘曲ＫＴＶ，劉慶
      彬見庚○○等四人回來，便與他們商量如何分贓，之後庚○○等四人便共乘一
      部計程車離開」（見八十九年偵字第二二七三八號卷第十至十五、二一、二二
      頁警訊筆錄）、「（辛○○有無留在ＫＴＶ？）沒有，辛○○把他們四人載到
      ＫＴＶ後就離開了」（見八十九年偵字第二二七三八號卷第三八、三九頁偵訊
      筆錄），是依共同被告詹金翰於警訊時所供述之情節以觀，被告辛○○既未前
      去現場著手實施強盜取財，而係在北宜路一段與新烏路口等待接應，且被告庚○○等人於作案完畢前去該路口與被告辛○○會合後，被告辛○○駕駛另一自
      小客車將被告庚○○等人載回「金銘曲ＫＴＶ」會合，則被告辛○○並未參與
      實施行搶，事後亦未參與分贓等情，應屬無誤。且如被告辛○○係以共同犯罪
      之意思負責之共犯，則其有無於庚○○等行搶完畢後，於中途搭載庚○○等前
      去與詹金翰會合後，未參與分贓即行離去之理，即有疑慮。又本件警方之所以
      懷疑被告辛○○涉案，僅係因案發後被告庚○○、詹金翰使用之手機與被告辛○○使用之手機有通訊情形而已（見八十九年監字第二十號卷所附之偵查報告
      ），另警方經長期監聽及搜索結果，並未蒐集獲得被告辛○○有持有贓物、使
      用贓物或其他任何確切事證，與被告庚○○於案發當日及嗣後均曾使用被害人
      遭強盜之贓物手機通訊之情形無法比擬，原審逐一傳喚被害人乙○○、己○○
      、甲○○、戊○○到庭亦均未能指認被告辛○○即係當日強盜之人，此外復查
      無任何補強證據足以證明共同被告詹金翰關於被告辛○○參與犯案部分不利於
      己之供述確與事實相符，共同被告詹金翰關於不利於被告辛○○部分之供述自
      不足資為被告辛○○之犯罪證據，全案仍有合理懷疑存在，自屬不能證明被告
      辛○○犯罪。
四、原判決因而諭知被告辛○○無罪之判決，經核於法洵無違誤。檢察官就被告辛○○部分提起上訴，仍執前述共同被告詹金翰及被害人乙○○所為與本件待證事實
    並無證明力及欠缺關聯性之供述，任意指摘原判決不當，自無理由，應予駁回。
五、被告辛○○既應維持原審所為無罪之判決，檢察官移送併案審理部分（臺灣臺北
    地方法院檢察署九十年度偵字第五三九九號），與本件經起訴部分即無連續犯等
    裁判上一罪之關係可言，非起訴效力所及，本院不得審判，應退由臺灣臺北地方
    法院檢察署檢察官另為適法處理，併此敘明。
據上論斷，應依刑事訴訟法第三百六十九條第一項前段、第三百六十八條、第三百六
十四條、第二百九十九條第一項前段、第三百條、槍砲彈藥刀械管制條例第十一條第
四項、第十二條第四項、刑法三百三十條第一項、第二十八條、第五十五條、第四十
七條、第三十八條第一項第一款、第二條第一項前段、第十一條前段，判決如主文。
本案經檢察官周志榮到庭執行職務。
中      華      民      國    九十二    年      六      月     二十     日
                              臺灣高等法院刑事第二十三庭
                                  審判長法  官 黃  瑞  華
                                        法  官 王  淑  滿
                                        法  官 宋      祺
右正本證明與原本無異。
如不服本判決，應於收受送達後十日內向本院提出上訴書狀，其未敘述上訴之理由者
並得於提起上訴後十日內向本院補提理由書（均須按他造當事人之人數附繕本）。
                                        書記官 蔡  慧  娟
中      華      民      國    九十二    年      六      月    二十三    日
附錄：本判決論罪科刑法條全文
中華民國刑法第三百三十條第一項
犯強盜罪而有第三百二十一條第一項各款情形之一者，處七年以上有期徒刑。
槍砲彈藥刀械管制條例第十一條第四項
未經許可，持有、寄藏或意圖販賣而陳列第一項所列槍砲者，處一年以上七年以下有
期徒刑，併科新臺幣七百萬元以下罰金。
槍砲彈藥刀械管制條例第十二條第四項
未經許可，持有、寄藏或意圖販賣而陳列子彈者，處五年以下有期徒刑，併科新台幣
三百萬元以下罰金。
附表
┌──┬─────┬────────────────────────┐
│編號│被害人姓名│遭強盜之財物                                    │
├──┼─────┼────────────────────────┤
│ 一 │乙  ○  ○│新臺幣六萬八千元、美金一萬元、一點八克拉鑽戒乙只│
│    │          │、ＭＯＴＯＲＯＬＡ牌行動電話乙具                │
├──┼─────┼────────────────────────┤
│ 二 │己  ○  ○│新臺幣一萬元、ＭＯＴＯＲＯＬＡ牌行動電話乙具    │
├──┼─────┼────────────────────────┤
│ 三 │甲  ○  ○│新臺幣一萬八千元、金戒指乙只                    │
├──┼─────┼────────────────────────┤
│ 四 │丁  ○  ○│新臺幣六千元                                    │
├──┼─────┼────────────────────────┤
│ 五 │戊  ○  ○│手錶乙只、ＮＯＫＩＡ牌行動電話乙具              │
└──┴─────┴────────────────────────┘


司法院資訊處製作；財團法人民間司法改革基金會備份。
